【裁判字號】    89,易,771
【裁判日期】    890316
【裁判案由】    違反槍砲彈藥刀械管制條例
【裁判全文】
臺灣高雄地方法院刑事判決                          八十九年度易字第七七一號
    公  訴  人  臺灣高雄地方法院檢察署檢察官
    被      告  乙○
右列被告因違反槍砲彈藥刀械管制條例案件，經檢察官聲請簡易判決處刑（八十八年
度偵字第二二七六四號），嗣經本院岡山簡易庭認不宜以簡易程序處理，簽移本院改
依通常程序審理，本院判決如左：
    主  文
乙○未經許可持有刀械，處有期徒刑參月，如易科罰金以參佰元折算壹日。緩刑貳年
。
武士刀及扁鑽各壹把，均沒收。
    事  實
一、乙○於民國八十八年九月九日下午二時許，因高雄縣警察局湖內分局刑事組為查
    緝「林耀明」有關毒品危害防制條例之犯罪事證，而至其高雄縣路竹鄉○○村○
    ○路七十巷六號住處搜索時，見乙○之配偶李吳姿果正手捧其約於二十年前，受
    人饋贈而未經許可持有經中央主管機關公告查禁之武士刀一把，欲為祭拜，復於
    廚房菜內發現同屬查禁及未經許可持有之扁鑽一把，因而當場查扣該非法持有
    之武士刀及扁鑽各一把。
二、案經高雄縣警察局湖內分局移送臺灣高雄地方法院檢察署檢察官偵查起訴。
    理  由
一、訊據被告固坦承於右揭時地因持有武士刀及扁鑽各一把而為警查獲，惟辯稱不知
    該武士刀及扁鑽是查禁之刀械云云。經查右揭犯罪事實，業據證人即高雄縣警察
    局湖內分局一甲派出所警員甲○○於本院審理中結證指述屬實，且有搜索扣押筆
    錄附卷可稽，此外，並有武士刀及扁鑽各一把扣案可資佐證。又查扣案之刀械經
    送請高雄縣警察局鑑定結果，認依據內政部公告管制刀械十五款圖例及圖例說明
    ，均屬槍炮彈藥刀械管制條例公告查禁之武士刀及扁鑽無訛一節，亦有高雄縣警
    察局八十八年九月二十七日高警保民字第七三一０三號、第七三一０二號函及照
    片四幀附卷可憑。再按行為人不得因不知法律而免除刑事責任，刑法第十六條乃
    定有明文，亦即縱使被告不知該武士刀及扁鑽係屬公告查禁之刀械，依上開法律
    之規定，亦不能免其刑責。是以被告所辯尚不足採信，本件事證明確，被告之犯
    行堪以認定。
二、查被告持有武士刀及扁鑽之行為，雖係在七十二年六月二十七日槍砲彈藥刀械管
    制條例公布前，惟其長期持有乃屬行為繼續中，迄該法修正施行後始被查獲，仍
    應適用查獲時之法律。故核被告所為，係犯槍砲彈藥刀械管制條例第十四條第三
    項之未經許可持有刀械罪。其以一行為同時持有皆經公告查禁之武士刀及扁鑽，
    為同種之想像競合犯，依刑法第五十五條前段之規定，應論以一未經許可持有刀
    械罪。審酌被告持有刀械達二十多年，惟均僅將該武士刀及扁鑽放置家中，犯罪
    所生之損害尚屬有限等一切情狀，量處如主文所示之刑，併諭知易科罰金之折算
    標準，以示懲儆。又被告未曾受有期徒刑以上刑之宣告，有被告全國前案紀錄表
    一紙可佐，經本次偵審程序應知警愓，信無再犯之虞，且被告之妻李吳姿果患有
    輕度精神病，須人照顧，本院認被告所受之宣告刑以暫不行使為適當，是以宣告
    緩刑二年。扣案之武士刀、扁鑽各一把為違禁物，應依刑法第三十八條第一項第
    一款之規定宣告沒收。
據上論斷，應依刑事訴訟法第二百九十九條第一項前段，槍砲彈藥刀械管制條例第十
四條第三項，刑法第十一條前段、第五十五條前段、第四十一條、第七十四條第一款
、第三十八條第一項第一款，判決如主文。
本案經檢察官何景東到庭執行職務。
中      華      民      國     八十九     年     三     月     十六     日
                        臺灣高雄地方法院刑事第六庭
                                      法  官  謝靜雯
右正本證明與原本無異。
如不服本判決，應於判決送達後十日內，向本院提出上訴狀。
                                      書記官  黃中旗
中      華      民      國     八十九     年     三     月     十六     日


司法院資訊處製作；財團法人民間司法改革基金會備份。
